【裁判字號】    97,消債更,2015
【裁判日期】    980520
【裁判案由】    更生事件
【裁判全文】
臺灣板橋地方法院民事裁定          97年度消債更字第2015號
聲  請  人  甲○○
上列當事人因消費者債務清理事件，聲請更生，本院裁定如下：
    主  文
更生之聲請駁回。
聲請費用由聲請人負擔。
    理  由
一、聲請人聲請更生意旨略以：其有不能清償債務之虞情事，債
    務總金額為新臺幣（下同）792,000 元，於消費者債務清理
    條例施行後，曾於民國97年10月間發函向最大債權金融機構
    萬泰商業銀行請求共同協商債務清償方案但不成立，且其無
    擔保或無優先權之債務總額未逾1,200 萬元，復未經法院裁
    定開始清算程序或宣告破產，爰依法聲請更生等語。
二、按債務人對於金融機構因消費借貸、自用住宅借款、信用卡
    或現金卡契約而負債務，在聲請更生或清算前，應提出債權
    人清冊，以書面向最大債權金融機構請求協商債務清償方案
    並表明共同協商之意旨，消費者債務清理條例第151條第1項
    定有明文。而消費者債務清理條例所定之前置協商程序，其
    立法目的係因債務人對於金融機構因消費借貸、自用住宅借
    款、信用卡或現金卡契約而負債務，其法律關係較單純明確
    ，金融機構並已訂有債務協商機制，使債務人與多數債權人
    間能利用法院程序外解決之協商機制而自主解決其債務，如
    能協商成立，債務人或不須依本條例聲請更生或清算，可疏
    減法院負擔，有效分配司法資源，遂採行協商前置主義。債
    務人須盡己之力與最大債權金融機構謀求自主性的協議清償
    債務方案，若債務人於衡酌己身清償資力，提出符合正當性
    及合理性之清償計畫，卻不被最大債權金融機構所接受時，
    債務人自得求助於法院，選擇向法院聲請更生或清算。反之
    ，若債務人僅徒具形式提出協商聲請，而不以積極態度謀求
    解決清償債務方案；或事後又撤回協商之聲請；或債務人所
    提出之債務清償方案與其清償資力不具相當性與合理性時，
    亦即在衡量債務人之負債原因、經濟收入情況、通常生活必
    要性之支出等客觀情狀後，債務人提出之清償計畫，並不符
    合比例原則之要求時，自不能認債務人已充分踐行法律所要
    求之協商程序；否則，若不問債務人之清償資力如何，概命
    最大債權金融機構必須接受清償條件，即難謂否符合法律所
    定前置協商之精神。
三、經查：
(一)、聲請人固主張其每月收入扣除必要生活支出及扶養費用後，
    已無力繳納協商條件等語。惟查，聲請人職業為計程車駕駛
    ，自陳每月收入約為23,000元，再依聲請人提出之全國財產
    稅總歸戶財產查詢清單上之記載，聲請人於97年間尚有投資
    財產別總金額達516,740 元，則加計該項投資財產後，聲請
    人協商時平均每月可支配所得約有66,062元（計算式為：51
    6,740 ÷12＝43,062；43,062＋23,000＝66,062；元以下四
    捨五入）。聲請人雖主張其每月基生生活支出高達10,870元
    （含生活費4,500 元、電費1,426 元、水費197 元、手機費
    165 元、電話費840 元、瓦斯費570 元、自費醫藥費3,172
    元），惟聲請人既已負債大於資產，本應較一般人更節約支
    出撙節開銷，蓋消費者債務清理條例所定債務清理程序之立
    法精神，並非維持債務人過去慣常之寬裕生活，而係重新檢
    視消費行為樽節支出，故聲請人既已有不能清償之事由，生
    活消費程度自應受有限制，每月生活開支，自不能與一般人
    等量齊觀，除有絕對必要性支出之外，自當縮衣節食，刻苦
    生活、優先誠實履行清償債務之責，故應以行政院主計處公
    佈之97年度臺灣省每人每月最低生活費用為9,829 元為計算
    基本生活費用標準，是以聲請人每月可支配所得扣除基本生
    活費用後，仍餘有56,233元（計算式：66,062元-9,829元=5
    6 ,233 元） 。聲請人雖又主張其經營計程車需要營業成本
    ，每月需支出油價約6,000 元及保養費約2,000 元云云，然
    就其每月支出汽車保養費2,000 元部分，並未舉出證據以實
    其說，本院自無從採信該部分主張為真實。則扣除聲請人每
    月因經營計程車支出油價6,000 元後，聲請人每月可支配所
    得仍餘有50,233元（計算式為：56,233－6,000 ＝50,233）
    。
(二)、聲請人復主張其每月需支出母親扶養費用為5,000 元，然未
    據聲請人提出相關費用支出之證明，則聲請人是否確實支出
    此部份費用，已非無疑；且查，聲請人尚有兄弟齊中聖、齊
    中群二人，此有聲請人提出其全戶戶籍謄本附卷可按，則聲
    請人母親之法定扶養義務人除聲請人外，至少尚有聲請人之
    兄弟齊中聖、齊中群二人，依前揭每人每月最低生活費用9,
    829 元為計算標準，聲請人應分擔扶養額應為3,276 元(9,
     829 ÷3 ＝3,276 ，元以下四捨五入)， 則依聲請人之每
    月可支配所得，扣除上述必要生活費用及扶養費用後，所餘
    仍有46,957元（計算式為：50,233-3,276＝46,957），顯足
    以清償萬泰商業銀行提議之條件即分130 期，每月還款金額
    8,000 元協商條件，此有聲請人之民事陳報狀在卷可稽 (見
    本院卷第6 頁)， 是以前置協商之債權人所提議之協商條件
    ，應屬聲請人清償能力範圍之內。
四、據上所述，本件聲請人之每月收入既足以維持基本生活、負
    擔扶養義務及履行債權人提議之協商條件，即難認聲請人有
    何不能清償債務之情事、或有何不能清償之虞之情形，故其
    主張情節既與本條例第3條所定要件不符 ，核其情形又屬無
    法補正，揆諸首開說明，本件聲請自不應准許。爰依消費者
    債務清理條例第3條、第8條，裁定如主文。
中    華    民    國    98    年    5    月    20    日
                  民事第三庭  法  官    邱育佩
上為正本係照原本作成
如不服本裁定，應於裁定送達後10日內，以書狀向本院提出抗告
，並繳納抗告費新臺幣1千元
中    華    民    國    98    年    5     月    20    日
                              書記官    彭麗紅


司法院資訊處製作；財團法人民間司法改革基金會備份。
